# 请教陈版与各位，关于联营长期股权投资逆流交易下的合并调整分录问题

提问人：Gralorre 时间：2014-06-24 00:28:33
A公司持有B公司30%股份，认定为联营的情况下，B公司当年销售给A一批产品，成本 600 万，作价 800 万。A有子公司C，需编制合并报表。
我已经知道当年如果A未售出的话，A的合并报表上的调整分录是： 借：长期股权投资 200 30% 贷：存货 200 30%现在我想知道如果当年A售出了，A的合并报表上需要调整吗？ 有人说不需要调整了。 但是A当年的虚增的存货成本由于出售都转移进入了营业成本，导致营业成本不实， 所以我认为应该是 借：投资收益 200 30% 贷：营业成本 200 30%想请问我这样做对不对呢？合并报表上到底应不应该做调整？另外，发生内部交易，当年全部未实现，第二年的合并分录又该如何呢？
该贴已经同步到 Gralorre的微博

回答人：chenyiwei
赞同你的理解。如果投资方在本期内将逆流交易的标的存货对外出售，年末无未实现利润，则站在合并报表角度，则意味着投资方个别报表层面营业成本的高估和投资收益（在联营企业净利润中所占份额）的高估，因此需要在合并报表层面进行调整，以符合“单行合并”的原理。 当年末未出售的标的货物在下一年出售时，合并报表层面的调整分录仍为借记投资收益，贷记营业成本。因为个别报表层面对该内部交易利润的实现是通过贷记投资收益实现的，而当年度在联营企业净利润中所占份额实际并未因为该内部交易损益实现而增加。体现该内部交易损益实现的方式应该是减少母公司层面确认的营业成本。

提问人：Gralorre 时间：2014-06-24 13:35:30
谢解答。 那么第二年就是实现部分 借： 投资收益 贷： 营业成本 未实现部分是 借 ：长期股权投资 贷 ：存货 这样了

回答人：chenyiwei
可以这样理解合并报表层面的调整分录。

提问人：hcl1986 时间：2014-06-24 22:22:04
本期内将逆流交易的标的存货对外出售，个别报表已作如下账务处理 借：长期股权投资 贷：投资收益
合并层面合并工作底稿中调整分录 借：投资收益 贷：营业成本
综合该两笔分录的效果 借：长期股权投资 贷：营业成本
还是在合并层面的最终结果是 借：投资收益 贷：营业成本

回答人：chenyiwei
合并报表层面最终的处理效果是：第一年借记投资收益，贷记存货；第二年借记长期股权投资，贷记营业成本。

提问人：baiyund2000 时间：2014-06-26 23:46:52
整个过程合起来的整体效果应该是： 借：未分配利润-年初 贷：营业成本 疑问：当年编制的合并报表中年初未分配利润与上年度的合并报表中期末未分配利润还相等吗？ 合并报表层面最终体现的处理效果是：第一年，长期股权投资-损益调整发生额以合营或联营公司实现的净利润（全部）为基础计算确定，确认的投资收益以以合营或联营公司实现的净利润（全部）扣除未实现的内部利润后的余额为基础（称为实现的外部净利润）计算确定，将未实现的内部净利润为基础计算确认的投资收益部分冲减存货。分录借记长期股权投资 贷记投资收益，贷记存货；第二年，合并层面的长期股权投资保持不变，仅就全部实现部分做借记投资收益，贷记营业成本。请陈老师明确！

回答人：chenyiwei
5 楼的解释应该已经比较清楚。从滚存角度看，个别报表在第二年年初是做了一笔借记年初未分配利润，贷记长期股权投资的调整的，与后续个别报表层面该部分内部利润恢复实现和合并报表层面进一步调整的综合结果是勾稽的

回答人：chenyiwei
对于第一年末未对外出售的部分，第一年借记投资收益，贷记存货（合并报表层面的最终处理效果，下同）；第二年对外出售后借记年初未分配利润，贷记营业成本，所以第二年和第一年的分录仍然是衔接的。

提问人：baiyund2000 时间：2014-06-27 15:22:37
对于第一年末未对外出售的部分,j借记投资收益，贷记长期股权投资，该分录仅是编制合并报表时对个别报表的调整？还是作为个别报表本身的业务在账上记录？

回答人：chenyiwei
作为个别报表层面权益法核算时的账务处理分录。不是合并报表层面的调整分录。

提问人：baiyund2000 时间：2014-06-28 16:14:59
这样的话，看 其实整个过程中个别报表第一年还做了个 借：投资收益 贷：长期股权投资 站在第二年角度上来看就是 借：未分配利润-年初 贷：长期股权投资 该分录还应该存在吗？

回答人：chenyiwei
在个别报表层面，该分录可通过期初余额自动滚存下来，无需第二年再做。但在考虑合并报表层面第二年的整体影响时，需考虑个别报表层面第一年的账务处理分录的影响。

提问人：baiyund2000 时间：2014-06-29 20:37:55
如果这样的话，合并报表的该项投资余额就是母公司个别报表的金额，不对啊！

回答人：chenyiwei
第一年末，个别报表和合并报表层面的长期股权投资余额有差异；第二年末，内部交易损益已经完全实现，所以个别报表和合并报表层面的长期股权投资余额没有差异。